【裁判字號】    98,台上,3019
【裁判日期】    980604
【裁判案由】    違反商業會計法等罪
【裁判全文】
最高法院刑事判決            九十八年度台上字第三０一九號
上  訴  人  甲○○
上列上訴人因違反商業會計法等罪案件，不服台灣高等法院中華
民國九十八年三月十一日第二審判決（九十七年度上訴字第五八
二○號，起訴案號：台灣台北地方法院檢察署九十六年度偵字第
九○四九號），提起上訴，本院判決如下：
    主  文
上訴駁回。
    理  由
一、違反商業會計法部分
按刑事訴訟法第三百七十七條規定，上訴於第三審法院，非以判
決違背法令為理由，不得為之。是提起第三審上訴，應以原判決
違背法令為理由，係屬法定要件。如果上訴理由書狀並未依據卷
內訴訟資料，具體指摘原判決不適用何種法則或如何適用不當，
或所指摘原判決違法情事，顯與法律規定得為第三審上訴理由之
違法情形，不相適合時，均應認其上訴為違背法律上之程式，予
以駁回。本件原判決維持第一審關於論處上訴人甲○○共同連續
商業負責人以明知為不實之事項，而填製會計憑證罪刑部分之判
決，駁回其在第二審此部分之上訴。已詳敘認定犯罪事實之依據
及憑以認定之理由，並對上訴人否認犯罪之辯詞，如何不足採信
，均依據卷內資料予以指駁說明，從形式上觀察，並無任何違背
法令之處。查上訴人行為時已五十餘歲，高中畢業，曾從事保險
、保全等工作，具有一定之智識程度，對於應邀擔任公司負責人
，可能因而以虛開統一發票幫助他人逃漏稅之事實，有所認識，
竟經東局有限公司股東陳許振新之介紹，應允該公司股東即實際
經營業務者李通賢以每個月新台幣一萬元之報酬，擔任該公司之
名義負責人，任憑李通賢連續開立不實之統一發票六十九紙交付
宮保王食品有限公司等營業人充作進項憑證，幫助他人逃漏營業
稅。原審認其與李通賢間具有犯意聯絡及行為分擔，論以違反商
業會計法之共同正犯。所為證據之取捨及判斷，核無不合。縱上
訴人未實際參與虛開統一發票之行為，但其既以自己共同犯罪之
意思，事先同謀，著由李通賢實行犯罪行為，即應對於全部所發
生之結果，共同負責，自無解於其罪責；又原判決認定上訴人與
李通賢自民國九十一年十一月二十一日起至九十二年四月間止，
虛開統一發票六十九紙交付予上開營業人等，其犯罪時間及行為
之記載，已達於可得確定之程度，而無礙於犯罪同一性之辨別，
亦難指為違法；另本件犯罪，不以圖利為構成要件，自無再調查
上訴人與李通賢間有無朋分不法所得之必要，原審未為無益之調
查，尤無職權調查未盡之違法可言。上訴意旨未依據卷內資料，
具體指摘原判決如何違背法令，置原判決之論敘於不顧，仍執陳
詞，對原審採證認事職權之適法行使，任意爭辯，難謂已符合首
揭法定上訴要件，其上訴違背法律上之程式，應予駁回。
二、詐欺取財部分
按刑事訴訟法第三百七十六條所列各罪之案件，經第二審判決者
，不得上訴於第三審法院，法有明文。本件上訴人另犯詐欺取財
部分，經原審依刑法第三百三十九條第一項論處罪刑，核屬刑事
訴訟法第三百七十六條第四款之案件。依首開說明，既經第二審
判決，自不得上訴於第三審法院，上訴人猶復提起上訴，顯為法
所不許，應併駁回。
據上論結，應依刑事訴訟法第三百九十五條前段，判決如主文。
中    華    民    國  九十八  年    六    月    四    日
                      最高法院刑事第十庭
                          審判長法官  花  滿  堂
                                法官  黃  正  興
                                法官  陳  東  誥
                                法官  林  錦  芳
                                法官  洪  昌  宏
      本件正本證明與原本無異
                                      書  記  官
中    華    民    國  九十八  年    六    月    六    日
                                                      K


司法院資訊處製作；財團法人民間司法改革基金會備份。
